【裁判字號】    98,易,3647
【裁判日期】    981231
【裁判案由】    妨害公務
【裁判全文】
臺灣臺北地方法院刑事判決              98年度易字第3647號
公  訴  人  臺灣臺北地方法院檢察署檢察官
被      告  戊○○
上列被告因妨害公務等案件，經檢察官提起公訴（98年度偵字第
24475 號），本院判決如下：
    主  文
戊○○對於公務員依法執行職務時，施強暴，處有期徒刑月，
如易科罰金，以新臺幣壹仟元折算壹日。緩刑貳年。
    事  實
一、戊○○於民國98年10月11日晚間10時40分許，行經臺北市萬
    華區○○○路○ 段190 號前，見臺北市政府警察局萬華分局
    警員丙○○處理民眾黃元麟與阮氏間債務糾紛，係依法執行
    職務之際，竟基於當場侮辱依法執行職務之公務員之犯意，
    以「幹你娘！現在警察是在做三小！」等穢語，辱罵警員丙○○，並以身體阻擋警員丙○○處理公務，警員丙○○遂以
    警用無線電呼叫臺北市政府警察局萬華分局之巡邏警員乙○○、丁○○到場支援（戊○○另涉公然侮辱部分，未據丙○○告訴）；乙○○、丁○○到場協助處理之際，戊○○仍承
    前犯意，接續以穢語「幹你娘！」辱罵依法執行職務之乙○○、丁○○，同時基於對公務員依法執行職務時施強暴之犯
    意，拉扯警員乙○○之制服，並以腳踹警員乙○○，致警員
    乙○○受有右下肢小腿0.6 乘以1.5 公分之擦傷（戊○○另
    涉公然侮辱部分，未據乙○○、丁○○告訴；另涉傷害部分
    ，未據乙○○告訴），警員乙○○、丁○○為免再遭受暴力
    乃合力將戊○○逮捕，惟戊○○因極力掙扎抗拒，不慎跌撞
    民宅鐵門致頭部及身體多處擦傷，丙○○、乙○○、丁○○
    立即通報請求消防局派遣救護車將戊○○送往臺北市立聯合
    醫院和平院區急診；詎戊○○承前犯意，在該院急診室內，
    接續以穢語「幹你娘雞巴！」辱罵當時到場了解案情之臺北
    市政府警察局萬華分局大理街派出所所長甲○○（戊○○另
    涉公然侮辱罪嫌，未據甲○○告訴）。
二、案經臺北市政府警察局萬華分局移請臺灣臺北地方法院檢察
    署檢察官偵查起訴。
    理  由
一、證據能力之判斷：
    被告戊○○對於下列各項證據方法，均未爭執其證據能力，
    並同意作為證據（見本院卷第9 頁至反面），本院審酌其作
    成時之情況，認為並無不適當之情事，均得作為證據，合先
    敘明。
二、認定事實所憑之證據及理由：
    前揭犯罪事實經過，訊據被告戊○○於本院坦承不諱（見本
    院卷第8 頁反面、第9 頁反面），並經丙○○、乙○○、丁○○、甲○○指述案發經過明確（見偵查卷第33至35頁、第
    41至46頁），亦有職務報告1 份在卷可稽（見偵查卷第17頁
    ），而在場證人黃元麟亦證稱被告妨害公務屬實（見偵查卷
    第9 至10頁），且有被告妨害公務之全程錄音譯文附卷足憑
    （見偵查卷第18至19頁反面），復有警員乙○○受傷照片、
    臺北市立聯合醫院和平院區診斷證明書在卷堪佐（見偵查卷
    第20至21頁），是被告任意性之自白，有前揭各項證據足資
    作證，堪認與事實相符，可以採信。綜上，本案事證明確，
    被告於警員丙○○、乙○○、丁○○、甲○○依法執行職務
    之際，當場侮辱、施強暴等犯行，洵堪認定，應予依法論罪
    科刑。
三、論罪科刑之依據：
    核被告所為，係犯刑法第135 條第1 項對於公務員依法執行
    職務時，施強暴罪及同法第140 條第1 項對於公務員依法執
    行職務時，當場侮辱罪。被告先後以穢語辱罵警員丙○○、
    乙○○、丁○○、甲○○，係就同一對於公務員依法執行職
    務時當場侮辱罪之犯罪構成事實，以單一行為之數個舉動接
    續進行，以實現一個犯罪構成要件，侵害同一法益，為接續
    犯；其間，被告另對於警員乙○○施強暴，乃基於1 妨害公
    務之意思決定，侵害國家機關人員依法執行職務之公共法益
    ，同時構成2 個犯罪構成要件，成立2 個罪名，為想像競合
    犯，應從較重之刑法第135 條第1 項對於公務員依法執行職
    務時，施強暴罪處斷。爰審酌：(一)被告因飲酒後，控制力減
    弱，竟對當場依法執行職務之警員口出穢言並施強暴，於檢
    察官內勤訊問時，仍飾詞否認犯罪，其犯罪惡性、手段及造
    成損害非輕；(二)惟被告於本院訊問時，坦白認罪，並當庭向
    警員丙○○、乙○○、丁○○、甲○○道歉，表示以後不會
    再犯，會注意酒後言行（見本院卷第9 頁反面），經丙○○
    、乙○○、丁○○、甲○○表示不再追究（見本院卷第9 頁
    ）等一切情狀，量處如主文所示之刑，並諭知易科罰金之折
    算標準。又查被告前未曾受有期徒刑以上刑之宣告，有臺灣
    高等法院被告前案紀錄表在卷足徵（見本院卷第4 頁），因
    酒後一時失慮，致罹刑典，信被告經此偵審程序及論罪科刑
    之教訓後，當知所警惕而無再犯之虞，經詢問檢察官之意見
    後（見本院卷第10頁），本院認前開宣告之刑，以暫不執行
    為適當，併予宣告緩刑2 年，以啟自新。
據上論斷，應依刑事訴訟法第284 條之1 、第299 條第1 項前段
，刑法第135 條第1 項、第140 條第1 項、第55條、第41條第1
項前段、第74條第1 項第1 款，刑法施行法第1 條之1 ，判決如
主文。
本案經檢察官葉芳秀到庭執行職務。
中    華    民    國    98    年    12    月    31    日
                  刑事第六庭  法  官  林晏如
上正本與原本無異。
如不服本判決，應於判決送達後10日內向本院提出上訴狀（應抄
附繕本）。告訴人或被害人如對於本判決不服者，應具備理由請
求檢察官上訴，其上訴期間之計算係以檢察官收受判決正本之日
期為準。
                              書記官  楊盈茹
中    華    民    國    99    年    1     月    5     日
附錄本案論罪科刑法條全文：
中華民國刑法第135條
對於公務員依法執行職務時，施強暴脅迫者，處3 年以下有期徒
刑、拘役或3 百元以下罰金。
意圖使公務員執行一定之職務或妨害其依法執行一定之職務或使
公務員辭職，而施強暴脅迫者，亦同。
犯前二項之罪，因而致公務員於死者，處無期徒刑或 7 年以上
有期徒刑；致重傷者，處 3 年以上、 10 年以下有期徒刑。
中華民國刑法第140條
於公務員依法執行職務時，當場侮辱，或對於其依法執行之職務
公然侮辱者，處6 月以下有期徒刑、拘役或1 百元以下罰金。
對於公署公然侮辱者亦同。

司法院資訊處製作；財團法人民間司法改革基金會備份。
